臺灣宜蘭地方法院刑事判決　　　　　　　　　　　　　　九十年度訴字第二一九號
　　公　訴　人　臺灣宜蘭地方法院檢察署檢察官
　　被　　　告　甲○○
　　選任辯護人　柯士斌律師
　　　　　　　　黃豪志律師
右列被告因公共危險案件，經檢察官提起公訴（八十九年度偵字第三二三七號），本
院判決如左：
    主  文
甲○○放火燒燬現有人所在之建築物，未遂，處有期徒刑壹年拾月，緩刑伍年。
扣案之瓦斯噴燈壹瓶及打火機壹個均沒收之。
    事  實
一、甲○○因服用安非他命之關係，患有藥物性精神病，對於外界事務之知覺理會與
    判斷作用，以及自由決定意思之能力，較普通人之平均程度顯然減退，為精神耗
    弱之人。於民國八十九年十一月八日上午十時五分許，因懷疑將遭人加害，遂騎
    乘車號ＧＵＲ—四五０號機車，並攜帶其父所有之四公斤裝瓦斯一筒、及其所有
    之瓦斯噴燈一瓶、打火機一個，至宜蘭縣冬山鄉一段一０七三號冬瓜山加油站後
    ，轉開瓦斯筒開關，以打火機點燃瓦斯噴燈，著手放火燒燬該加油站，嗣因加油
    站站長乙○○報警處理阻止，始未釀成災害，因而查知上情，並扣得瓦斯一筒、
    瓦斯噴燈一瓶及打火機一個。
二、案經宜蘭縣警察局羅東分局報請臺灣宜蘭地方法院檢察署檢察官偵查起訴。
    理  由
一、訊據被告甲○○對於於上開時地持瓦斯筒、瓦斯噴燈及打火機至加油站一事，坦
    承不諱，惟辯稱沒有要放火燒加油站云云。經查被告將瓦斯噴燈點燃之事實，業
    據證人乙○○即加油站之站長於警訊時證述：他當時騎機車到本站後，就把瓦斯
    筒從機車上取下來，放置在本加油站左二車道，第一加油拴旁，距離不到一公尺
    ，然後用手轉開瓦斯筒開關，發生嘶嘶的聲響，之後他又拿著小瓶噴燈瓦斯罐，
    打開並用他自己的打火機點燃噴燈瓦斯，拿在手上左右搖晃等語明確；並於本院
    審理時證稱：我看到一個年輕人，手上拿噴燈，瓦斯筒放在機車的踏板上，旁邊
    有位中年人，他在勸阻那個年輕人，那個年輕人站的位置離我們的加油機不到一
    公尺等語明確（本院九十年十月二十二日訊問筆錄參照），其於警訊及本院審理
    中所述情節核均相符合，且證人盧振原即宜蘭縣警察局羅東分局冬山分駐所警員
    亦到庭結證稱：我們到現場時，被告手上持有打開噴火的噴燈，距離加油站第二
    台加油機約三、四公尺左右，我們上前將他壓住並奪下噴燈，瓦斯筒是放在旁邊
    的地上，瓦斯筒是我們同事後來把上關上的等語明確（本院九十年八月二十日訊
    問筆錄參照），核證人乙○○及證人盧振原所述均相符合，並有該二人當庭所繪
    現場圖二紙在卷可稽，足見被告當時確係已將瓦斯噴燈打火點燃，其已著手於放
    火行為之實行自明。此外，復有瓦斯筒一筒、瓦斯噴燈一瓶、打火機一個扣案可
    資佐憑，被告所辯，顯係卸責之詞，不足採信，本件事證明確，被告犯行堪以認
    定。
二、查被告甲○○將瓦斯筒開啟並將瓦斯噴燈點燃，其已著手於犯罪之實行，然因為
    警到場查獲，而未致危害結果之發生，係屬未遂，核被告所為，係犯刑法第一百
    七十三條第二項、第一項之放火燒燬現有人所在之建築物未遂罪。查被告已著手
    於犯罪行為之實施，而未至燒燬之結果發生，為未遂犯，應依刑法第二十六條前
    段之規定減輕其刑。又查被告為犯行當時，處在精神狀態不佳，在犯罪當時，應
    有幻聽、幻視及妄想的干擾，致使其現實感不佳、判斷力有所缺失，再加上許員
    人格特質中的衝動性及低挫折耐受力，故出現本案之相關行為，應認其犯行當時
    對於外界事務之知覺理會與判斷作用，以及自由決定意思之能力，有較普通人之
    平均程度顯然減退，其精神狀態已達到精神耗弱之程度，雖財團法人羅許基金會
    羅東博愛醫院函送之鑑定報告認被告於行為當時已達心神喪失之程度（財團法人
    羅許基金會羅東博愛醫院九十一年二月一日九十一羅博醫字第０二０００三號函
    及鑑定報告書參照），惟參酌被告於行為當時，尚知道騎乘機車前往加油站，並
    且準備好瓦斯筒、瓦斯噴燈及打火機等物，以供放火之用，此亦經證人許正義即
    被告之父親到庭證述明確，足見被告於行為當時，並非全然不能知覺外界之情形
    ，而尚未達精神喪失之程度，惟其已達精神耗弱之程度可明，此有財團法人羅許
    基金會羅東博愛醫院診斷證明書、九十年九月三日（九十）羅博醫字第０九００
    ０八號函及所附病歷表附卷可證，依刑法第十九條第二項規定減輕其刑。爰審酌
    被告於犯後坦承犯行，且係因罹有精神疾病，自我控制能力較差，一時失慮而為
    本件犯行，及其動機、所生危害、行為手段等一切情狀，量處如主文所示之刑。
    查被告前未曾受有期徒刑以上刑之宣告，此有臺灣高等法院檢察署刑案紀錄簡覆
    表在卷可稽，其因患有藥物性精神病，一時情緒失控為本件犯行，經此教訓當知
    警惕，應無再犯之虞，本院因認其所受刑之宣告，以暫不執行為適當；且被告所
    罹精神疾病目前已定期用藥治療等情，亦為被告所自承，爰併予宣告緩刑五年，
    以勵自新，並斟酌被告與社會接觸及工作，對其人格較有助益之情事，不依刑法
    第八十七條第二項規定，於刑之執行完畢或赦免後，令入相當處所施以監護。
三、被告供犯罪所用之瓦斯噴燈一瓶及打火機一個為其所有之物，業據其自承在卷，
    為被告供犯罪所用之物，依刑法第三十八條第一項第二款之規定宣告沒收。至扣
    案之瓦斯筒一筒，非被告所有之物，此為被告所自承，且經證人許正義到庭證述
    明確，不予宣告沒收，附此敘明。
據上論斷，應依刑事訴訟法第二百九十九條第一項前段，刑法第一百七十三條第二項
、第一項、第十九條第二項、第二十六條、第三十八條第一項第二款、第七十四條第
一款，判決如主文。
本案經檢察官林秋田到庭執行職務
中        華        民        國    九十一    年    三    月    十三    日
                                  臺灣宜蘭地方法院刑事第一庭
                                      審判長法  官    林  明  山
                                      法  官    辜  漢  忠
                                            法  官    鄭  貽  馨
右正本證明與原本無異。
如不服本判決，應於判決送達後十日內向本院提出上訴狀( 應附繕本 )，上訴於臺灣
高等法院。
                                            書記官    陳  憲  文
中        華        民        國    九十一    年    三    月    十四    日
附錄論罪法條
刑法第一百七十三條第一項、第二項
 (放火或失火燒燬現住建築物及交通工具罪)
放火燒燬現供人使用之住宅或現有人所在之建築物、礦坑、火車、電車或其他供水、
陸、空公眾運輸之舟、車、航空機者，處無期徒刑或七年以上有期徒刑。
失火燒燬前項之物者，處一年以下有期徒刑、拘役或五百元以下罰金。
第一項之未遂犯罰之。
預備犯第一項之罪者，處一年以下有期徒刑、拘役或三百元以下罰金。
